【裁判字號】    95,交聲,599
【裁判日期】    951229
【裁判案由】    聲明異議
【裁判全文】
臺灣高雄地方法院交通事件裁定         95年度交聲字第599號
原處分機關  高雄市政府
異  議  人  乙○○
即受處分人
上列異議人因違反道路交通管理處罰條例案件，對於高雄市政府
交通局交通事件裁決處民國95年8 月22日所為之處分（高市府交
裁字第裁32-B00000000號），聲明異議，本院裁定如下：
    主  文
異議駁回。
    理  由
一、異議意旨略以：異議人即受處分人乙○○遭舉發於民國95年
    7 月3 日上午8 時37分許，騎乘車牌號碼XLC-769 號機車在
    高雄市○○路闖紅燈及不聽勤務人員制止等情，惟上開機車
    係異議人所有，長期借給異議人之妹甲○○使用，然甲○○
    當日上午都在睡覺，並未騎乘該機車外出，是原處分機關之
    處罰，實有違誤，自應撤銷原處分，而為不罰之處分，爰依
    法聲明異議云云。
二、按受處分人，不服第8 條主管機關所為之處罰，得於接到裁
    決書之翌日起20日內，向管轄地方法院聲明異議。經查，異
    議人於95年8 月23日收受裁決書，而異議人於同年9 月7 日
    提起本件聲明異議，有送達證書、聲明異議狀各1 份附卷足
    稽，是異議人本件聲明異議，程序上符合法令規定，合先敘
    明。
三、次按汽車駕駛人，行經有燈光號誌管制之交叉路口闖紅燈者
    ，處新臺幣1,800 元以上5,400 元以下罰鍰；汽車駕駛人駕
    駛汽車有違反本條例之行為，經交通勤務警察或依法令執行
    交通稽查任務人員制止時，不聽制止或拒絕停車接受稽查而
    逃逸者，除按各該條規定處罰外，處新臺幣3,000 元以上6,
    000 元以下罰鍰，道路交通管理處罰條例第53條第1 項、第
    60條第1 項分別定有明文。再按汽車駕駛人有闖紅燈、不服
    指揮稽查而逃逸之行為，當場不能或不宜攔截製單舉發者，
    得對汽車所有人逕行舉發；前項逕行舉發，應記明車輛牌照
    號碼、車型等可資辨明之資料，查明汽車所有人姓名或名稱
    、住址後製單舉發處罰之，道路交通管理處罰條例第7 條之
    2 第1 項第1 款、第4 款、第3 項亦定有明文。又違反道路
    交通管理事件統一裁罰基準及處理細則第36條規定：「本條
    例之處罰，受舉發違反道路交通管理事件之被通知人，認為
    受舉發之違規行為應歸責他人者，應於通知單記載之應到案
    日期前，檢附相關證據及足資辨識、通知應歸責人之證明文
    件，向處罰機關告知應歸責人，處罰機關應即另行通知應歸
    責人到案依法處理。逾期未依規定辦理者，仍依本條例各該
    違反條款規定處罰。」是交通違規案件於汽車所有人與使用
    人不同時，固應以實際違規駕駛人為處罰對象，惟車輛所有
    人對於登記於其名下之車輛，本應善盡妥善管領之責任，俾
    便車籍行政管理之統一性及正確性，避免汽車所有人任意將
    車輛出借或棄置，藉以規避、脫免相關處罰而設，故倘該車
    輛確有違規事實，汽車所有人既未於期限內告知實際駕駛人
    即應歸責人，自不能因此而免除其應負之責任，合先敘明。
四、經查：
  (一)於95年7 月3 日上午8 時37分許，在有燈光號誌之高雄市○
    ○路、高速公路東側路口時，車號XLC-769 號重型機車之駕
    駛人有不遵守交通號誌，違規闖紅燈，經在東側便道執行路
    檢勤務之高雄市政府警察局交通大隊警員方士勇發現，乃當
    場鳴笛制止及攔停，並示意停車受檢，惟該車駕駛人拒絕停
    車受檢立即加速逃逸離去，警員方士勇遂記下車型三葉牌、
    黑色、車號XLC-769 號，並於下勤務後，輸入車號而以電腦
    終端機查詢車籍資料後，舉發該車所有人即異議人駕駛重型
    機車闖紅燈及業經攔停而拒絕停車接受稽查，加速逃逸之違
    規等情，業經證人即本件舉發警員方士勇於本院調查時證述
    明確在卷（見本院卷第26至28頁），並有高雄市政府警察局
    交通警察大隊95年8 月17日高市警交三字第0950014500號函
    及舉發違反道路交通管理事件通知單、道路交通事故現場圖
    各1 份在卷可憑。
  (二)異議人雖以前揭情詞置辯，且證人即異議人之妹甲○○並到
    庭證稱：車號XLC-769 號重型機車係我在使用，95年7 月3
    日上午並未騎乘上開機車行經高雄市○○○路高速公路東側
    便道，沒有借給別人云云。惟查，證人方士勇係交通警察，
    職司執行交通稽查勤務，以維持交通秩序及安全，就交通違
    規事件之處理，本屬其專業能力範圍。又交通警察方士勇係
    於白天，於該機車行駛接近其約「2 、3 公尺」之近距離時
    ，記下該違規闖紅燈及拒絕停車接受稽查機車之車號XLC-76
    9 號、款式三葉牌、顏色黑色，業據證人方士勇於本院調查
    時證稱在卷，自無看錯之可能，且證人方士勇於本院調查時
    亦明確證述：當時該違規車輛與我距離不遠，車牌應該確認
    無誤等語（見本院卷第27頁）。再者，車號XLC-769 號之機
    車、機車款式確係三葉牌、顏色黑色等情，亦據證人趙晏迪
    證述在卷（見本院卷第27頁）。復佐以證人方士勇與異議人
    並不相識，是證人方士勇應無甘冒偽證罪責，而故意虛構事
    實誣陷異議人之理及異議人於本院調查時亦坦稱：本件遭舉
    發當日係星期一，我早上有在工作已經上班了，我妹妹當日
    有無騎車外出或有無拖車借給別人，我不知道等語（見本院
    卷第25頁），是證人方士勇之上開證述，應堪採信。則95年
    7 月3 日上午8 時37分許，車號XLC-769 號機車駕駛人既有
    闖紅燈、不服指揮稽查而逃逸之行為，且當場不能或不宜攔
    截製單舉發，衡諸上開規定及說明，交通警員方士勇自得記
    明車輛牌照號碼、車型等可資辨明之資料，查明機車所有人
    姓名、住址後製單逕行舉發處罰之。而上開機車為異議人所
    有，異議人復未能於期限內告知實際駕駛人即應歸責人（異
    議人雖陳述長期借甲○○使用，但係陳稱甲○○否認當日有
    騎乘，且甲○○亦否認當日有騎乘），自不能因此而免除其
    應負之責任，已如前述。從而，異議人上開所辯：原處分機
    關之處罰，實有違誤，自應撤銷原處分，而為不罰之處分，
    自不足採。
五、綜上所述，異議人確有裁決書上所載違規情事，異議人前揭
    所辯各節，並無足取。揆諸前揭法律規定，異議人既有上開
    違規情事，原處分機關依道路交通管理處罰條例第53條第1
    項及第60條第1 項之規定，對機車所有人即異議人裁處罰鍰
    新臺幣4,800 元，並無違誤，異議人執上開情詞聲明異議，
    洵無理由，應予裁定駁回。
六、結論：應依道路交通案件處理辦法第19條，裁定如主文。
中    華    民    國    95    年    12    月    29    日
                  交通法庭  法  官  林永村
以上正本證明與原本無異。
如不服本裁定應於送達後5 日內向本院提出抗告狀。
中    華    民    國    95    年    12    月    29    日
                            書記官  李祥銘


司法院資訊處製作；財團法人民間司法改革基金會備份。
